---
title: "Breast cancer"
author: "Mariana Pasqualini"
date: "10/15/2020"
output: html_document
---

```{r setup, include=FALSE}
source("analysis.r")

```

## Correlações {.tabset}

### Mean 

```{r mean_pairs, echo=FALSE}
pairs[[1]]
```

É possível ver rapidamente que algumas variáveis estão correlacionadas fortemente entre si. 

Algumas variáveis apresentam correlação positiva quase perfeita (muito próximo de 1), como

- **radius_mean** e **perimeter_mean** (0.998)

- **radius_mean** e **area_mean** (0.987) 

- **perimeter_area** e **area_mean** (0.987)

Outras variáveis também apresentam uma correlação forte (acima de 0.5), como 

- **concavity_mean** e **compactness_mean** (0.883)

- **concave.points_mean** e **concavity_mean** (0.921)

- **concave.points_mean** e **perimeter_mean** (0.851)

Também dá para perceber um leve indício de correlação não-linear na variável **concave.points_mean**.

### Standard Error

```{r se_pairs, echo=FALSE}
pairs[[2]]
```

As correlações do erro padrão dessas variáveis são, de maneira geral, um pouco mais baixas, mas ainda sim temos correlações fortes nas mesmas variáveis da média. 

### Worst 

```{r worst_pairs, echo=FALSE}
pairs[[3]]
```

Os scatterplots dessas variáveis, que são as médias dos maiores valores, também são bem parecidas com as observadas para as médias.